臺灣臺南地方法院臺南簡易庭民事判決
111年度南消小字第5號
原      告  莊伶綺  
被      告  許哲雄即雨豆屋書坊


上列當事人間請求返還退款事件，本院於民國111年5月3日言詞
辯論終結，判決如下︰
    主  文
原告之訴駁回。
訴訟費用新臺幣壹仟元由原告負擔。
    事實及理由
一、原告起訴主張：原告於民國109年3月間向被告購買使用雨豆
    屋K書中心點數卡2張，共新臺幣(下同)1,200元，100點點數
    ，1點折抵1小時使用，有效日期至110年2月，原告於110年1
    月申請展延使用日期至同年7月31日。原告於110年4月前往
    雨豆屋K書中心欲使用點數卡時，其門口張貼告示於110年4
    月1日停止營業。原告依點數卡契約、給付不能，請求被告
    退還1,200元。並聲明：被告應給付原告1,200元，及自支付
    命令送達翌日起至清償日止，按年息百分之5計算之利息。
二、被告之陳述：點數卡本來就有期限，期限內延長1年，原本
    到110年2月，因疫情關係，110年4月沒有營業，原本要延展
    到7月，但開店有成本，原告本來已超過原來期限，被告已
    善意延期了。並聲明：原告之訴駁回。
三、得心證之理由：
(一)按當事人主張有利於己之事實者，就其事實有舉證之責任，
    民事訴訟法第277條前段定有明文。民事訴訟如係由原告主
    張權利者，應先由原告負舉證之責，若原告先不能舉證，以
    證實自己主張之事實為真實，則被告就其抗辯事實即令不能
    舉證，或其所舉證據尚有疵累，亦應駁回原告之請求。又因
    不可歸責於債務人之事由，致給付不能者，債務人免給付義
    務。因可歸責於債務人之事由，致給付不能者，債權人得請
    求賠償損害。債權人於有第二百二十六條之情形時，得解除
    其契約。民法第225條第1項、第226條第1項、第256條分別
    定有明文。民法上所謂給付不能，係指依社會觀念其給付已
    屬不能者而言，亦即債務人所負之債務不能實現，已無從依
    債務本旨為給付之意。次按債務不履行，債務人所以應負損
    害賠償責任，係以有可歸責之事由存在為要件。故債權人苟
    證明債之關係存在，債權人因債務人不履行債務（給付不能
    、給付遲延或不完全給付）而受損害，即得請求債務人負債
    務不履行責任，如債務人抗辯損害之發生為不可歸責於債務
    人之事由所致，即應由其負舉證責任。又損害賠償之債，以
    債權人受有損害為前提，無損害，即無賠償之可言。
(二)查：
　⒈原告主張於上揭時間有向被告購買點數卡，原至110年2月到
    期，延展至同年7月31日，被告於同年4月1日停止營業等情
    ，有其提出之點數卡、被告之停業公告為證，且為被告所不
    爭執，堪先認定。原告主張依上開點數卡、給付不能之法律
    關係，請求被告退還1,200元，為被告所爭執。是本件爭點
    在於原告依據點數卡契約給付不能之法律關係，請求被告退
    還其點數數卡費用1,200元，是否有理?
　⒉承上，原告購買之上開點數卡經延展後，使用期限為110年7
    月31日，而被告於同年4月1日即已停止營業至今，此為被告
    所自認，因此該點數卡之契約，確已於110年4月1日後處於
    給付不能之狀態。然被告停止營業之原因，乃因疫情之故有
    以致之；而其所稱疫情，是由嚴重急性呼吸道症候群冠狀病
    毒2型（SARS-CoV-2）導致的嚴重特殊傳染性肺炎（COVID-1
    9）所引發的全球大流行疫情，於109年1月爆發至今猶然未
    歇(截至2022年5月初，全球已累計報告逾5.15億例確診個案
    ，其中逾624.1萬人死亡)，此為於本院已顯著之事實，被告
    無庸舉證(民事訴訟法第278條第1項參照)。參之上開疫情，
    可知該病毒具有高度傳染力，在人群聚集之處自然提高了傳
    染的可能性。被告經營書坊(K書中心)，屬於人群可能聚集
    之處所，亦即傳染病毒風險較高之處所，是其稱因疫情而停
    止營業乙節，自屬可信。依此，被告於110年4月1日停止營
    業，雖致原告截至上開點數卡屆期之日(即110年7月31日)，
    均已無法使用書坊而陷於給付不能，但疫情之故而停止營業
    ，實屬降低COVID-19傳染風險之不得已措施，難認為可歸責
    於被告之事由，依前揭規定，被告免其給付義務。
　⒊原告雖主張依給付不能請求被告返還1,200元，然參之前開規
    定，給付不能雖有損害賠償、解除契約之效果規範，但均以
    可歸責於被告為要件。被告之停止營業使原告無法再使用書
    坊(K書中心)，並不可歸責於被告，已如前述，因此原告依
    照前揭給付不能規定請求被告返還1,200元，並無理由。實
    則，該1,200元乃原告購買點數卡而取得可以在期限內使用
    書坊之利益的對價，且該對價原僅提供原告自109年3月至11
    0年2月間使用之利益，該處於可使用書坊之利益狀態即為該
    1,200元對價利益之所繫，至於原告是否實際使用書坊，乃
    原告本於自己的抉擇與意願而定，被告無從置喙，自不能因
    原告期限內並未實際使用，即否定該對價利益存在。循此，
    原告給付被告的1,200元，於原契約所訂使用期限屆期時，
    已可充足其利益履行之狀態，無從評價為原告之損害甚明。
    是由給付不能之法律效果衡之，原告之請求，亦不合於規範
    要件。
(三)從而，原告依點數卡契約給付不能之法律關係，請求被告退
    還其點數卡費用1,200元，並無理由，難以准許，應駁回之
    。
四、按訴訟費用，由敗訴之當事人負擔；又小額訴訟程序，法院
    為訴訟費用之裁判時，應確定其訴訟費用額，民事訴訟法第
    78條、第436條之19第1項分別定有明文。本件第一審訴訟費
    用即裁判費為1,000元。原告之請求為無理由，依上開規定
    ，爰確定原告應負擔之訴訟費用如主文第2項所示。
五、據上，原告之訴為無理由，依民事訴訟法第78條、第436條
    之19第1項，判決如主文。
中    華    民    國   111    年    5    月    24     日
                  臺灣臺南地方法院臺南簡易庭
                                  法  官  盧亨龍
以上正本係照原本作成。
如不服本判決，應於送達後20日內，向本院提出上訴狀並表明上
訴理由，如於本判決宣示後送達前提起上訴者，應於判決送達後
20日內補提上訴理由書（須附繕本）。對於小額程序之第一審判
決之上訴，非以其違背法令為理由，不得為之。且上訴狀內應記
載表明(一)原判決所違背之法令及其具體內容；(二)依訴訟資料
可認為原判決有違背法令之具體事實者。如委任律師提起上訴者
，應一併繳納上訴審裁判費。
中　　華　　民　　國　　111 　年　　5 　　月　　24　　日
                               書記官  謝婷婷